臺灣桃園地方法院民事判決　　　　　　　93年度訴字第1268號
原　　　告　乙○
訴訟代理人　陳鼎正律師
複　代理人　廖克明律師
被　　　告　甲○○
　　　　　　燁龍汽車貨運股份有限公司
上列一人
法定代理人　丙○○　　住桃園縣.
上列二人
訴訟代理人　陳傳中律師
複代理人　　林晉宏律師
上列當事人間請求損害賠償事件，於民國94年12月20日辯論終結
，本院判決如下：
    主  文
原告之訴及假執行之聲請均駁回。
訴訟費用由原告負擔。
    事  實
甲、原告方面：
壹、聲明：
一、被告應連帶給付原告新台幣（下同）1,210,075 元，及自起
    訴狀繕本送達之翌日起至清償日止，按年息5%計算之利息。
二、原告願供擔保，請准宣告假執行。
貳、陳述：
一、緣被告甲○○係被告燁龍汽車貨運股份有限公司（設於桃園
    縣平鎮市○○街149 號8 樓，下稱燁龍公司）之實際負責人
    ，其妻丙○○則為掛名負責人。被告甲○○明知伊所出資購
    買之曳引車乙輛（按，引擎號碼：PF0-000000C ，車身號碼
    ：CKA451BT-80173，見本院卷第86頁），其車號原為361-GE
    ，但因車牌被扣，致向被告甲○○租用車號270-GE之車牌懸
    掛其上（下稱系爭車輛），係伊靠行信託燁龍公司，由伊僱
    請司機即訴外人郭弘宜駕駛營業之車輛，並於民國91年8 月
    間遭竊而向警察局報案已成協議，詎仍基於牙保贓物故意，
    利用從事曳引車買賣營運之機會，於同年10月6 日在桃園縣
    八德市○○○○道2 號高速公路八德交流道附近，牙保不知
    情之訴外人劉信成，以163 萬元之價格，向訴外人丁○○（
    另因故買贓物罪被判刑）購入系爭車輛，並於同年月18日過
    戶登記在訴外人品福交通有限公司（下稱品福公司）名下，
    並重新領得447-GE號車牌。嗣經警方於同年月21日得知並循
    線查獲後，伊始輾轉得知被告甲○○之犯行，案經本院刑事
    庭判處被告甲○○有期徒刑2 年10月在案。
二、被告甲○○確有牙保贓物等侵權行為，且其代表被告燁龍公
    司出賣系爭車輛亦係故意違反信託契約，應負損害賠償責任
    ：
  (一)被告甲○○經營之燁龍公司為系爭車輛與車號270-GE號曳引
    車之靠行公司，極易取得車籍資料，竟有辦法找到系爭車輛
    而牙保劉信成買受，如非其一手主導竊車行為並找來丁○○
    以故買贓物之由頂罪，焉有如此巧合？是被告甲○○顯為竊
    取系爭車輛之共同侵權行為人無疑。退萬步言之，縱被告甲○○未參與竊車犯行，詎竟因被告甲○○以被告燁龍公司代
    理人名義，牙保丁○○出賣系爭車輛，致伊喪失回復系爭車
    輛之權利，其牙保及處分贓物之行為，與伊所受之損害自有
    因果關係，伊訴請賠償，應屬有理。
  (二)被告甲○○代伊清償貸款部分之金額為803,250 元，又刑事
    判決所認定被告甲○○以10萬元為代價唆使伊謊報另一車號
    270-GE曳引車車體遺失等情，係屬誤會。因被告甲○○僅支
    付伊7 萬6 千元，且係因遺失系爭車輛故而退還伊先前預支
    之租牌等費用，並非謊報車體遺失之代價。被告雖辯稱伊同
    意以保險金清償餘額803,750 元外，額外再支付10萬元為代
    價，由被告甲○○取得系爭車輛之車籍資料，故兩造於申報
    理賠時已同意由被告取得系爭車輛之處分權，亦不認為系爭
    車輛為贓物云云，全與事實不符，蓋被告甲○○唆使伊申報
    車號270-GE曳引車車體遺失，請領保險金時係聲稱系爭車輛
    既已遺失，伊又要負擔利息，可以保險金先償付貸款，以解
    燃眉之急，且伊預收租牌的錢7 萬6 千元亦可返還予伊以減
    輕伊之壓力，伊因而聽信其說詞，協助其領取保險金，並無
    同意放棄系爭車輛之處分權，被告抗辯詐領保險金為取得系
    爭車輛之對價云云，顯與事實不符。
  (三)被告甲○○於警訊中供稱系爭車牌係在91年10月初以結清系
    爭車輛之貸款餘額，另支付10萬元向伊買來，且被告甲○○
    於警訊中稱只賣361-GE車牌給丁○○，且另交付92萬元作為
    代價，並未賣車身云云，足見被告甲○○並未與伊約定對價
    取得系爭車輛車體之處分權，而伊之所以交付車牌也係因為
    懷疑被告甲○○竊取系爭車輛車身，為使竊賊現身才同意將
    車牌交付被告甲○○，故至多僅能認被告甲○○代償貸款75
    萬6 千元係為購買車牌而已，絕無可能因而取得車身之處分
    權，被告所辯，要屬無據。而被告稱媒介丁○○將系爭車輛
    出賣時，所得之款項155 萬元竟全數匯入被告帳戶，足證被
    告甲○○確與丁○○共同竊取汽車後，共同出賣給品福公司
    無疑，伊因被告甲○○將系爭車輛出售予善意之第三人而喪
    失回復權利，且伊將汽車信託於被告公司名下，亦無法及時
    本於所有權追及贓物，自係受有損害甚明。
三、伊於91年間陸續支付之購車現金分別為50萬元、24萬元、14
    萬元，合計88萬元，另貸款為113 萬4 千元，故系爭車輛之
    價值為201 萬4 千元，縱使折舊亦應有100 餘萬元。再查，
    系爭車輛還清貸款時退回之票據為803,250 元，惟其時剩餘
    之貸款僅75萬6 千元（應扣除提前清償之利息），此即為被
    告甲○○代償之部分，故扣除該部分餘款1,210,750 元全數
    為伊所支付，故伊確實受有1,210,750 元之損害。
四、按因故意或過失，不法侵害他人之權利者，負損害賠償責任
    。故意以背於善良風俗之方法，加損害於他人者亦同。法人
    對於其董事或其他有代表權之人因執行職務所加於他人之損
    害，與該行為人連帶負賠償之責任。民法第184 條第1 項、
    第28條定有明文。被告甲○○為被告燁龍公司之實際負責人
    ，即係有代表權之人，其因買賣汽車之職務行為牙保不知情
    之他人購買系爭車輛，致伊喪失請求返還信託登記於被告燁
    龍公司名下之系爭車輛之權利，或本於物之所有權之返還請
    求權，被告二人自應連帶負擔賠償責任。又伊信託於被告燁
    龍公司名下之系爭車輛之所有權既已由品福公司取得而信託
    關係終止，被告燁龍公司無法返還信託物，依法亦應負損害
    賠償責任，爰提起本件訴訟。
參、證據：提出桃園縣警察局車輛協尋證明單、臺灣花蓮地方法
    院92年度易字第179 號刑事判決、本院92年度訴字第1285號
    刑事判決、貸款契約書暨簽收證明、提前清償票據退還憑單
    、股份有限公司變更登記表、系爭車輛之行車執照、應收帳
    款明細表、支票、被告甲○○之警訊筆錄、本院92年度訴字
    第1285號刑事裁定各1 件為證，並聲請向新鑫股份有限公司
    函查被告燁龍公司91年9 月間清償貸款本息之金額。
乙、被告方面：
壹、聲明：
    如主文第1 項所示，並陳明如受不利益判決，願供擔保請准
    宣告免為假執行。
貳、陳述：
一、系爭車輛於91年8 月5 日失竊後，原告及其司機郭弘宜與被
    告甲○○3 人，共同以另輛車號270-GE號曳引車之名義向保
    險公司申請理賠，所得之保險理賠金除代原告清償系爭車輛
    之貸款餘額803,750 元外，額外再支付原告10萬元為代價，
    由被告甲○○取得系爭車輛之車籍資料（原即登記於被告燁
    龍公司名下）。換言之，兩造於申報失竊、申請理賠、分配
    理賠金時，已相互同意由被告取得系爭車輛之處分權，亦即
    以系爭車輛本體失竊之事實，充作車號270-GE號曳引車失竊
    之事實，以系爭車輛之車體充作車號270-GE號曳引車之車體
    ，則日後原告不能再就系爭車輛為任何主張。兩造亦不認為
    系爭車輛為失竊之贓車，否則原告豈有取得保險理賠金803,
    750 元，再加10萬元外，於系爭車輛尋回後，又擁有所有權
    之額外利益？其理自明。另從實際情況而言，車籍資料和車
    輛本體係不分之關係，當原告處分系爭車輛車籍資料後，如
    何再主張系爭車輛車輛本體之權利？是原告主張僅出讓車籍
    資料而保留車輛本體之處分權云云，顯屬不可能。
二、兩造分配保險金後，被告既取得系爭車輛車籍資料，有處分
    之權，乃將之售與丁○○，被告並不知丁○○早於91年8 月
    中旬已事先向訴外人張淵甥購入系爭車輛之車體。丁○○先
    後取得系爭車輛車體、車籍資料後，欲售與品福公司之劉信
    成時，因車籍資料仍登記於被告燁龍公司名下，經劉信成之
    要求，才在彼二人之買賣契約書上簽名見證，且被告甲○○
    因而代收丁○○出售系爭車輛之車款，並非取得該買賣價金
    155 萬元，原告據此主張被告甲○○與丁○○共同竊取系爭
    車輛云云，並不可採。況且，丁○○係因故買贓物而遭判刑
    ，並非竊取，原告此部分之主張，顯乏證據。
三、系爭車輛仍在桃園縣政府警察局大溪分局扣案中，原告無法
    取回該車輛，係因法院之扣押處分，而非其所有權由品福公
    司取得之故。且兩造間之信託關係之終止，係因原告自被告
    取得903,750 元之代價而讓出車籍資料所致，並非因品福公
    司取得所有權而終止，原告主張被告無法返還信託物，應負
    賠償責任，顯屬無據。
四、系爭車輛依原告所提出之刑事判決所載，其市價雖有188 萬
    元，縱屬不虛（未經鑑價），但原告於91年8 月5 日失竊當
    時與被告協議，為使原告減少失竊之損害，由被告代償該車
    輛之貸款，額外再加10萬元支付給原告，並由被告取得系爭
    車輛之車籍資料之處分權（原即登記在被告燁龍公司名下雙
    方信託關係終止），此項填補原告損失之處理方式，既係兩
    造減低損害，相互退讓之協議，若許原告反悔，於其取得上
    開款項後，再請求不能返還車輛之損害（相當於車輛之所有
    權），反使原告坐收不當得利，豈情理之平？
五、又原告所有之系爭車輛，前於91年6 月間因違規而遭吊扣車
    牌，原告因而向被告甲○○租用車號270-GE號曳引車之車牌
    懸掛。而系爭車輛本體因於91年8 月5 日失竊，導致原告喪
    失對於系爭車輛本體之支配權。姑不論被告甲○○是否涉犯
    對系爭車輛之牙保贓物罪，然而原告喪失系爭車輛本體之支
    配權，係肇因於該車之失竊，則原告所受損害於系爭車輛失
    竊時即已造成，亦即原告之受有損害與被告甲○○之有無涉
    犯牙保贓物罪間，並無因果關係，故原告依據民法第184 條
    第1項之規定請求被告賠償損害，並無理由。
六、事實上系爭車輛僅係靠行於被告燁龍公司，非僅雙方並無信
    託之合意，且實際上系爭車輛亦係由原告自行聘僱司機自行
    營運管理，被告燁龍公司並無管理系爭車輛並加以營運之事
    實，亦與信託關係之要件不符。是原告主張兩造間有信託關
    係云云，並不足採。
七、原告既無權請求被告甲○○（所涉刑案仍在臺灣高等法院審
    理中）賠償損害，被告燁龍公司自亦無連帶賠償之責。且被
    告甲○○並非被告燁龍公司之董事或其他有代表權之人。況
    原告所指被告甲○○之牙保贓物行為（被告甲○○仍否認）
    ，亦非執行職務之行為，凡此種種均與民法第28條所定要件
    不合，原告請求被告燁龍公司與被告甲○○負連帶賠償之責
    ，顯無理由。
八、末者，原告就伊主張系爭車輛於「失竊時」市價為2,014,00
    0 元等語未能舉證證明；及原告主張被告僅代償75萬6 千元
    ，原告自己清償125 萬8 千元之全數車款乙情，亦與原告所
    提出之「提前清償票據退還憑單」所載金額不符，被告併予
    否認之。
參、證據：提出臺灣桃園地方法院檢察署92年度偵字第10412 號
    92年6 月17日訊問筆錄、福安派出所代保管條各1 件為證
    理  由
甲、程序方面：
    按訴狀送達後，原告不得將原訴變更或追加他訴。但擴張或
    減縮應受判決事項之聲明者，不在此限。民事訴訟法第255
    條第1 項但書第3 款定有明文。本件原告起訴原請求被告應
    連帶給付原告1,258,000 元，及自起訴狀繕本送達之翌日起
    至清償日止，按年息5%計算之利息。嗣於94年2 月4 日具狀
    將上開所請求之金額變更為1,210,750 元，再以同年12月9
    日寄達本院之辯論意旨狀將上開金額變更為1,210,075 元（
    見本院卷第84、167 頁），核屬減縮應受判決事項之聲明，
    合於上開條文之規定，應予准許。
乙、實體方面：
一、原告主張：被告甲○○係被告燁龍公司負責人丙○○之配偶
    ，系爭車輛為伊所有而靠行於被告燁龍公司，由伊自行僱請
    司機即訴外人郭弘宜駕駛營業，原車牌號碼為361-GE，但因
    違規致該車牌遭吊扣，乃向被告燁龍公司租用亦靠行於被告
    燁龍公司之車號270-GE號曳引車之車牌懸掛使用。嗣系爭車
    輛於91年8 月5 日遭竊，伊乃與被告甲○○合意以車號270-
    GE號曳引車失竊名義向警局報案，並由被告甲○○以車號27
    0-GE號曳引車失竊之事由向保險公司辦理理賠金之申請，並
    由被告甲○○自所取得之理賠金清償伊所欠系爭車輛貸款之
    餘額。惟被告甲○○嗣竟於同年10月6 日在桃園縣八德市○○○○道2 號高速公路八德交流道附近，牙保不知情之訴外
    人劉信成，以163 萬元之價格，向訴外人丁○○（另因故買
    贓物罪被臺灣花蓮地方法院以92年度易字第179 號判決判處
    有期徒刑6 月）購入系爭車輛，並於同年月18日過戶登記在
    品福公司名下，並重新領得447-GE號車牌，上情並於同年月
    21日為警循線查獲，案經本院刑事庭判處被告甲○○有期徒
    刑2 年10月在案等之事實，業據提出桃園縣警察局車輛協尋
    證明單、臺灣花蓮地方法院92年度易字第179 號刑事判決、
    本院92年度訴字第1285號刑事判決各1 件為證（見本院卷第
    11-35 頁），且被告除就被告甲○○上開所為因其主觀上不
    認為系爭車輛為贓物而不構成牙保贓物罪之構成要件乙節予
    以否認外，餘均不爭執，自堪信原告上開所主張之事實（不
    包含被告甲○○是否具牙保贓物罪之主觀犯意），均為真正
    。
二、原告復主張：系爭車輛因被告甲○○於91年10月6 日之牙保
    贓物罪之犯行，致不知情之劉信成向以犯故買贓物罪而取得
    系爭車輛之丁○○，以163 萬元之價格購入系爭車輛，並於
    同年月18日過戶於品福公司，致伊喪失本於信託關係之信託
    物返還請求權或本於所有權之所有物返還請求權，被告甲○○自應負損害賠償責任等語，然為被告所否認，並辯以上詞
    。經查：
  (一)系爭車輛於91年8 月5 日4 時許遭人竊取，嗣原告於同日上
    午對被告甲○○告以上情後，因被告燁龍公司對車號270-GE
    號曳引車有向蘇黎世產物保險股份有限公司（下稱蘇黎世保
    險公司）投保竊盜險，而系爭車輛則僅有投保強制責任險，
    被告甲○○再以上開車號270-GE號曳引車保險金理賠後，願
    替原告清償系爭車輛剩餘貸款803,250 元，並再支付原告10
    萬元為代價，被告甲○○即另行與原告、郭弘宜2 人基於未
    指定犯人，向該管公務員誣告犯罪之犯意聯絡，並另行與原
    告基於意圖為自己不法所有之犯意聯絡，先由被告甲○○於
    同日帶同郭弘宜一同前往桃園縣政府警察局中壢分局文化派
    出所，向訴外人即有偵查刑事犯罪職務之公務員即警員江焜
    輝謊稱車號270-GE號曳引車本體（不含上開270-GE號牌2 面
    ）遭人竊取云云，而未經指定犯人誣告上開犯罪，再由被告
    甲○○以被告燁龍公司之名義，於91年8 月7 日向訴外人即
    蘇黎世保險公司新竹分公司保險理賠承辦人員陳俊賢申請車
    號270-GE號曳引車之竊盜保險金之不實詐術，致蘇黎世保險
    公司因之信以為真，陷於錯誤，而同意支付被告甲○○車號
    270-GE號曳引車之竊盜保險金1,634,850 元。又被告甲○○
    明知丁○○於91年8 月中旬某日，在雲林縣土庫鎮某處向訴
    外人張淵甥所購入系爭車輛本體，係原告所有遭人竊取之贓
    物，竟仍先於91年10月5 日，在被告燁龍公司內，以92萬元
    之價格，出售系爭車輛之車籍資料予丁○○，再另行基於牙
    保贓物之犯意，於91年10月6 日，在桃園縣八德市○○○道
    2 號高速公路八德交流道附近，牙保不知情之劉信成以163
    萬元（含稅金8 萬元，按上開款項已匯入被告燁龍公司日盛
    銀行中壢分行帳戶中）之價格，向丁○○購入系爭車輛（含
    其車籍資料，後於91年10月18日過戶登記在品福公司名下，
    並重新領得447-GC號牌），嗣於91年10月21日為警循線查獲
    等情，為本院92年度訴字第1285號刑事判決所認定之事實（
    見本院卷第20-21 頁，下稱本件刑事案件），並經原告據以
    主張而陳述在卷（見本院卷第68頁），是本院自得以之為認
    定本件事實之基礎，先予敘明。
  (二)關於原告主張伊與被告燁龍公司間就系爭車輛成立信託關係
    等語，業為被告所否認。按汽車運輸業所稱之「靠行」，係
    指汽車所有人為達營業之目的，將汽車所有權移轉於車行，
    以便成為權利人而為管理行為之謂，應屬信託行為一種。惟
    查，動產所有權之移轉因物之交付及讓與合意而生效力，至
    於向主管監理機關辦理車籍名義登記，僅為交通行政管理之
    方便，尚非所有權取得之要件，自不得據此認定車輛之所有
    人。查系爭車輛由原告購入後，雖靠行於被告燁龍公司，惟
    原告仍保有其所有權，並由伊自行僱請司機駕駛以管理營運
    載貨等情，為兩造所不爭執，堪予採認。是本件原告所有系
    爭車輛之靠行，亦係為交通行政管理之方便，當事人間既無
    成立信託契約之合意，尚難以行政管理制度即認交通公司與
    實際出資購買車輛之人間成立信託關係。系爭車輛仍為原告
    所有，僅單純「靠行」於被告燁龍公司，原告與被告燁龍公
    司間並未就系爭車輛成立信託關係，已堪認定，是原告本件
    依據信託關係所為之請求，即無可採。
  (三)關於本件刑事案件認定原告與被告甲○○共同向蘇黎世保險
    公司詐領保險理賠金後，由被告甲○○以之代償原告就系爭
    車輛剩餘貸款803,250 元，並再支付原告10萬元部分，原告
    雖主張被告甲○○僅代償75萬6 千元（應扣除提前清償之利
    息），且因遺失系爭車輛故而退還伊先前預支之租牌等費用
    ，僅再支付伊7 萬6 千元等語，而為被告所否認。查，就被
    告甲○○以其與原告共同詐得之保險理賠金為原告清償之剩
    餘車貸為803,250 元乙節，除有原告自行提出之前揭本件刑
    事判決書及訴外人新鑫股份有限公司製作之提前清償票據退
    還憑單（見本院卷第38頁）為憑外，復經原告以書狀自認該
    代償車貸金額為803,250 元等語在卷（見本院卷第84頁），
    堪予認定。原告嗣雖主張被告甲○○代償之車貸金額僅75萬
    6 千元云云，因按，當事人主張之事實，經他造於準備書狀
    內或言詞辯論時或在受命法官、受託法官前自認者，無庸舉
    證。自認之撤銷，除別有規定外，以自認人能證明與事實不
    符或經他造同意者，始得為之。民事訴訟法第279 條第1 項
    、第3 項定有明文。惟原告並未證明上開自認有何與事實不
    符或伊撤銷自認業經被告同意，依上規定，原告自不得任意
    撤銷之，而為不同之主張。況且，依原告之主張，兩造間主
    張代償金額之差距係出於扣除提前清償利息之故，即令屬實
    ，則原告因被告甲○○之代為清償，所免除之繳付車貸義務
    仍為803,250 元，則原告另聲請本院向新鑫股份有限公司函
    查被告甲○○所代償之總額，本院認其結果尚不致影響於本
    件結論，而無必要，附此敘明。次查，被告甲○○除清償系
    爭車輛剩餘車貸外，另給付原告10萬元部分，亦據被告提出
    另案證人林進發於本件刑事案件偵查中證稱事後聽聞被告甲○○與原告2 人說及有處理貸款再給10萬元等語之偵訊筆錄
    為證（見本院卷第112 頁），並有原告所提出之前揭本件刑
    事判決附卷可考，亦堪認定，至原告主張被告甲○○僅給付
    7 萬6 千元之車牌出租等費用云云，固據提出面額7 萬6 千
    元之支票乙紙為證（見本院卷第134 頁），然為被告以此係
    因兩造結算後，扣除原告原應給付而未付之2 萬4 千元後，
    故僅須再支付7 萬6 千元等語否認之，且原告就被告甲○○
    於代償系爭車輛剩餘車貸後再給付金錢予伊之原因即為退還
    向被告甲○○承租車牌等費用乙節，亦未舉證以實其說，是
    本院認依原告之舉證，尚不足以推翻本院前揭關於該10萬元
    部分所為之認定。
  (四)關於被告甲○○於詐得上開保險理賠金後，代原告甲○○清
    償剩餘車貸，再給付金錢10萬元之原因，原告主張：僅係出
    賣系爭車輛車籍資料之對價等語，被告則辯稱：係兩造合意
    由被告甲○○取得系爭車輛本體之處分權等語。然查：
  1.依本件原告與被告甲○○共同詐領失竊險之保險理賠金等犯
    罪行為分析，用以申領理賠金之保險標的物係登記於被告燁
    龍公司名下之車號270-GE號曳引車之車體及其車籍（按，車
    號270-GE號曳引車之車身本體，依本件刑事判決之認定，係
    經被告甲○○以變造車身號碼、引擎號碼，並改懸671-GF號
    車牌之方式，出賣予不知情之訴外人宋添春，見本院卷第19
    頁背面），而該車車籍仍屬被告燁龍公司所有，且該車之失
    竊險保險費應係由所有權人即被告燁龍公司所支付，如被告
    甲○○僅意在詐領保險理賠金，尚無須原告之參與，更無須
    與原告分享其犯罪所得。又被告甲○○如須出售車籍資料予
    丁○○以完成本件刑事案件所載之牙保贓物犯行，亦可於申
    報車號270-GE號曳引車之車牌失竊後，重新領牌而取得並出
    售之，亦無須以高約90萬元之代價向原告購買系爭車輛之車
    籍資料，而僅以92萬元之代價出售予丁○○，賺取區區2 萬
    元之差價。再衡諸事理，車籍資料依法僅得與車身本體合併
    而為使用及主張權利，依一般車輛之正常交易情形，不會只
    有購入車輛之車籍資料，除非有非法用途之目的，此節應為
    從事曳引車營運之兩造所明知，復依原告自陳：車籍（牌）
    本身並無價值，但是在借屍還魂之場合，即有其黑市價值等
    語（見本院卷第82頁），足認原告對於車籍資料與其所屬車
    體之分別交易行為，應係供犯罪行為所用乙節，顯然有所認
    知。是本院依全辯論意旨及卷內證物資料，認原告就被告甲○○詐領保險理賠金及嗣後系爭車輛之牙保贓物犯行（或謂
    車體之出售）均有相當程度之參與，始與情理相符。縱令原
    告收取被告甲○○代償剩餘車貸及10萬元之利益，僅意在出
    售系爭車輛之車籍資料，如同前述，原告對於系爭車輛之車
    籍將用於不法之途，亦應有所認知。而依我國汽車之監理制
    度，原告既已出售系爭車輛車籍，即非監理機關甚或警察機
    關於行政管理上所認定之系爭車輛所有人，且系爭車輛又未
    經向警方申報失竊（詳前），則任何人只要將該車籍資料與
    系爭車輛合併主張、行使，即可成為監理機關、警察機關形
    式上、行政管理上所認定之合法所有人，而得於道路上行使
    ，此情自亦應為原告所明知，是不論原告所為係出於上開何
    者，均係出於與被告甲○○之共同不法行為，已足認定。
  2.又按，法律行為違反強制或禁止之規定，有背於公共秩序或
    善良風俗者均無效，民法第71條、第72條分別定有明文。又
    行使基於侵權行為之損害賠償請求權，有主張自己不法情事
    時，不得請求賠償（最高法院56年台上字第2232號判例參照
    ）。本件原告上開與被告甲○○共同謊報車輛失竊以詐領保
    險理賠金或出售系爭車輛車籍資料之行為，既均屬有背於公
    序良俗之行為，已如前述，均應屬無效。則原告本於上開情
    事請求被告甲○○損害賠償，即係主張自己不法情事，自不
    得請求被告甲○○賠償伊就系爭車輛所生之損害。
  3.本件即令不為原告係主張自己不法情事之認定，惟伊與被告
    甲○○共同謊報車號270-GE號曳引車失竊，並出售系爭車輛
    之車籍資料時，即應認知此舉將失去對系爭車輛之處分權，
    業如前述，是被告辯稱：兩造於謊報車輛失竊時，即有將系
    爭車輛之處分權讓渡予被告甲○○之合意等語，自非全然無
    據，而可採信。因此之故，原告既因移轉系爭車輛之處分權
    予被告甲○○，自不得再對被告甲○○就系爭車輛之權利有
    所主張，是原告主張因被告甲○○牙保系爭車輛之行為，致
    伊喪失對系爭車輛之所有物回復請求權云云，即屬無據。
  4.至於被告甲○○雖一再辯稱其無牙保贓物之犯罪行為云云，
    兩造就此生有爭執，惟因原告與其於詐領上開保險理賠金及
    原告出售系爭車輛之車籍資料時，或可認原告係主張自己不
    法情事，或可認原告已讓渡系爭車輛之處分權予被告甲○○
    ，原告均不得再向被告甲○○主張關於系爭車輛之侵權行為
    損害賠償請求權，已如前述，則被告甲○○嗣後是否有牙保
    贓物之犯行，抑或如被告甲○○所辯其已取得系爭車輛之處
    分權，而不構成牙保贓物罪之要件，抑或如原告所辯自竊取
    系爭車輛至牙保贓物，全係出於被告甲○○之手，甚或是全
    無系爭車輛遭竊之事實，而由原告與被告甲○○共同進行詐
    領保險理賠金後，再將系爭車輛出售，惟2 人不知何故致生
    嫌隙，而有本件訴訟等，均不影響於上揭結論，是本院認無
    必要就此節更為認定，附此敘明。
三、綜上所述，原告不得請求被告甲○○賠償伊之損害，被告燁
    龍公司自亦無須與被告甲○○負連帶損害賠償之責。從而，
    原告依侵權行為、信託之法律關係及民法第28條之規定，請
    求被告應連帶給付原告1,210,075 元，及自起訴狀繕本送達
    之翌日起至清償日止，按年息5%計算之利息，均無理由，應
    予駁回。又原告之訴既經駁回，其假執行之聲請即失所附麗
    ，應併予駁回。
四、本件事證已臻明確，兩造其餘之主張、陳述及所提之證據資
    料，核與判決結果無何影響，爰不一一論述，附此敘明。
五、據上論結，本件原告之訴為無理由，依民事訴訟法第78條，
    判決如主文。
中　　華　　民　　國　　94　　年　　12　　月　　30　　日
                  民事第二庭審判長法  官  郭琇玲
                                  法  官  周玉
                                  法　官　范明達
以上正本係照原本作成
如對本判決上訴，須於判決送達後20日內向本院提出上訴狀
中　　華　　民　　國　　94　　年　　1 　　月　　4 　　日
                                  書記官　李燕枝
